臺灣臺南地方法院民事判決
109年度訴字第775號
原      告  徐景森  
訴訟代理人  謝依良律師
被      告  陳麗純  

訴訟代理人  陳郁芬律師
            蘇文奕律師
上列當事人間請求請求協同辦理汽車過戶登記事件，經本院於民
國109年11月18日言詞辯論終結，判決如下：
    主      文
原告之訴駁回。
訴訟費用由原告負擔。　　　　
    事實及理由
一、原告起訴主張：
  　原告於民國107年7月8日向訴外人南都汽車股份有限公司（
    下稱南都汽車公司)購買車牌號碼000-0000(廠牌：LEXUS、
    型式:LEXUSRX350L、車身號碼：JTJDZKCAX00000000)自用小
    客車乙輛（下稱系爭汽車），因兩造為夫妻關係，且因女性
    投保汽車險之保費較男性為低，為減少汽車保險費支出，故
    經被告同意借名登記於被告名下。原告支出系爭汽車之買賣
    價金新臺幣(下同)265萬元、新領號牌之費用、保險費用，
    且系爭汽車皆由原告使用及管理，並保管行車執照及汽車新
    領牌照登記書。因原告近來發現被告有盜領原告存款，要求
    被告偕同辦理系爭車輛之回復移轉登記，惟卻遭被告拒絕，
    原告以民事起訴狀再次為終止借名登記法律關係之意思表示
    ，並依據民法第767條第1項中段規定，請求被告應協同原告
    向臺南監理站將系爭汽車輛回復登記為原告名義。並聲明：
    被告應協同原告向交通部公路總局嘉義區監理所臺南監理站
    將車牌號碼000-0000自用小客車變更車主名義為原告。
二、被告則以：
　　兩造於106年3月間共同成立「力天世紀金屬工程行」（下稱
    力天工程行），工程行以原告之名義登記為負責人，但實際
    上力天工程行大小事務均被告負責處理，因兩造工作賣力，
    力天工程行於106、107年度盈收頗豐，兩造因而於107年間
    決意購買LEXUS汽車作為家庭使用，並犒賞被告多年來之辛
    勞以及為家庭無私之付出，故汽車買賣契約書係以被告為買
    方而簽立，並以被告登記為車籍所有權人，此外，系爭汽車
    交車之後，被告亦經常駕駛使用，並由被告處理系爭汽車之
    定期保養事務，兩造之間並無任何借名登記之約定存在。並
    聲明：原告之訴駁回。
三、兩造不爭執事項：
　㈠系爭汽車之購買日期為107年7月8日，買賣價金為265萬元，
    其中由原告於107年7月9日於原告第一銀行安南分行帳戶匯
    款250萬元給南都汽車公司，該匯款單上面記載代理人為被
    告。
　㈡系爭汽車買賣契約書上記載之領照名稱為被告。
  ㈢系爭汽車之汽車行照、執照記載之車主為被告。
四、兩造爭執事項：
　　原告依據民法第767條中段規定，請求將系爭汽車變更車主
    名義為原告，有無理由?
五、得心證之理由：
　  稱「借名登記」者，乃謂當事人約定一方將自己之財產以他
    方名義登記，而仍由自己管理、使用、處分，他方允就該財
    產為出名登記之契約，其成立側重於借名者與出名者間之信
    任關係，在性質上應與委任契約同視，倘其內容不違反強制
    、禁止規定或公序良俗者，應賦予無名契約之法律上效力，
    並類推適用民法委任之相關規定（最高法院98年度台上字第
    990號判決意旨參照）。準此，將自己所有動產以他方名義
    登記，仍由自已管理、使用、處分，他方僅係單純提供其名
    義而為登記者，即應成立借名登記契約。又按主張有借名委
    任關係存在事實之委任人，於受任人未自認下，須就此項利
    己事實證明至使法院就其存在達到確信之程度，始可謂已盡
    其依民事訴訟法第277條前段規定之舉證行為責任。又委任
    人就上揭利己之待證事實，茍能證明在經驗法則或論理法則
    上，足以推認該待證事實存在之間接事實，即無不可，非以
    直接證明該待證事實為必要（最高法院103年度台上字第163
    7號判決意旨參照）。本件原告主張兩造間就系爭汽車成立
    借名登記契約，為被告所否認，依上開說明，應由原告負舉
    證之責。經查：
　㈠本件原告主張系爭汽車係由其所出資購買一節，業據原告提
    出原告名義之第一銀行安南分行帳號000-00-000000帳戶（
    下稱原告第一銀行帳戶）之存摺明細及售車業務人員出據之
    收款單為證（見調卷第17頁、第19頁），惟上開存款明細僅
    能證明原告有前開金錢交付予車商之事實，至於交付金錢之
    原因出於多端，或為買賣，或為贈與，或因其他之法律關係
    而為交付，不一而足，非謂一有金錢之交付，即得推論兩造
    間存有借名登記關係。原告雖提出其與汽車維修廠人員張家
    銘之line通訊軟體對話內容，欲以證明其為所有權人。然依
    證人張家銘於本院審理時證述：系爭汽車從第一次保養檢查
    、車身鈑金維修，都是被告開來車廠維修，系爭汽車加裝防
    傾桿向原告請款，係因原告向其稱被告人不舒服在醫院修養
    ，要伊與原告聯繫即可（見卷第139頁、第140頁）。復參酌
    兩造迄今仍為夫妻關係，無論系爭汽車為何人所有，由夫妻
    任何一方管理、使用、收益、負責車輛保養維修，均屬常情
    。
　㈡再者，兩造間為夫妻，且兩造胼手胝足經營力天工程行，有
    兩造名片附卷可查（見卷第27頁），由丈夫出資購買汽車而
    將汽車登記於妻子名下，寓有贈與汽車之意，屬社會常態事
    實，而原告主張系爭汽車登記予被告名下並非贈與，而係借
    名登記，反於社會常情，原告自應就該事實負舉證之責。兩
    造就借名登記一事既未以書面訂定契約，原告即應舉證證明
    兩造間基於借名登記之合意而登記系爭汽車於被告名下乙情
    ，尚難單憑買賣價金為原告出資即認其為系爭汽車真正所有
    權人。 
六、綜上所述，原告所舉之證據不足以證明兩造間就系爭汽車係
    成立借名登記契約之事實，從而，原告請求被告應協同原告
    向交通部公路總局嘉義區監理所臺南監理站將車牌號碼000-
    0000自用小客車變更車主名義為原告，為無理由，應予駁回
    。
七、本件事證已明，兩造其餘攻擊防禦方法及所提證據，經斟酌
    後，核與本件之結論，不生影響，爰不一一論列，附此敘明
    。
八、訴訟費用負擔之依據：民事訴訟法第78條。
中　　華　　民　　國　　109 　年　　12　　月　　 2　　日
                  民事第四庭    法  官　葉淑儀  
以上正本係照原本作成。
如對本判決上訴，須於判決送達後20日內向本院提出上訴狀。
如委任律師提起上訴者，應一併繳納上訴審裁判費。
中　　華　　民　　國　　109 　年　　12　　月　　 2　　日
                                書記官　許榮成